【裁判字號】    90,台上,5030
【裁判日期】    900815
【裁判案由】    偽造文書
【裁判全文】
最高法院刑事判決                                九十年度台上字第五○三○號
    上  訴  人  甲○○
右上訴人因偽造文書案件，不服台灣高等法院台南分院中華民國八十八年七月六日第
二審判決 (八十八年度上訴字第七五三號，起訴案號：台灣嘉義地方法院檢察署八十
七年度偵字第七六二三號，八十八年度偵字第四七八、五七二號) ，提起上訴，本院
判決如左：
    主  文
上訴駁回。
    理  由
按刑事訴訟法第三百七十七條規定：上訴於第三審法院，非以判決違背法令為理由，
不得為之。是提起第三審上訴，應以原判決違背法令為理由，係屬法定要件。如果上
訴理由並未依據卷內訴訟資料，具體指摘原判決不適用何種法則或如何適用不當，或
所指摘原判決違法情事，顯與法律規定得為第三審上訴理由之違法情形，不相適合時
，均應認其上訴為違背法律上之程式，予以駁回。又不得上訴於第三審法院之罪與得
上訴之罪為牽連犯，而以不得上訴之罪為重，得上訴之罪為輕，雖從不得上訴之重罪
論科，惟其牽連之輕罪原得上訴，而牽連犯罪之上訴又不可分，則對於該重罪亦應認
為得上訴於第三審法院。本件原判決認上訴人牽連犯恐嚇取財、行使偽造私文書、詐
欺得利等罪，從一重依恐嚇取財罪處斷，而行使偽造私文書罪原得上訴於第三審法院
，對於恐嚇取財罪自得一併上訴。上訴人就恐嚇取財及行使偽造私文書部分上訴意旨
略稱：(一)被害人王嘉慧匯新台幣 (下同) 二萬元至上訴人指定之帳戶前一天，已向警
方報案，王嘉慧之所以匯款，純係為了配合警方辦案，並非因畏懼上訴人之恐嚇所致
，應屬恐嚇取財未遂，原判決認係既遂，有適用法則不當之違法。(二)上訴人前無不良
素行，犯後坦承犯行，深表悔悟，原審未審酌刑法第五十七條所列一切情狀，而未宣
告緩刑，亦有未合等語。
惟查原判決認定上訴人恐嚇取財及行使偽造私文書之事實，已敘明係依憑上訴人於警
訊及偵審中之自白，被害人吳雅雯、賴秀蓮、王嘉慧、黃馨慧、陳文賓、蔡佩穎、洪
惠卿之指訴，證人吳俊南之證言，附卷之恐嚇信件、裸照、金融卡、身分證影本、行
動電話卡、通訊資料、錄音帶、錄影帶及申請書影本，為其所憑之證據。而被害人王
嘉慧於警訊及偵審中先後供稱：「接到這些電話我就心生畏懼」、「他要我匯錢，否
則對我太太、小孩不利」、「說走路欠錢，要五十萬，如果沒拿出來，要對我不利，
我很害怕……我沒錢，只匯二萬元」等語 (見三○九九號警卷第二六頁、偵查卷第五
十頁、一審卷第三四頁) ，並未言及係因配合警方辦案，才匯二萬元至上訴人指定之
帳戶，卷內亦無任何事證顯示其係因此才付款，上訴意旨第一點，依個人之說詞，謂
王嘉慧係為了配合警方辦案才匯款，進而指摘原判決適用法則不當，顯非合法之上訴
理由。又刑之量定及緩刑之宣告，係法院刑罰裁量職權之行使，原判決已具體審酌上
訴人正值青年，不知努力上進，竟思不勞而獲，連續以地方知名人士為對象恐嚇取財
，造成社會人心之不安，行徑至屬可惡，及其素行、犯罪之動機、目的、手段、生活
狀況、智識程度、犯罪後之態度、公訴人之求刑等一切情狀，其認第一審判決依恐嚇
取財罪量處有期徒刑二年，並無不當，予以維持，乃刑罰裁量職權之合法行使，上訴
意旨第二點，憑持己見，任意指摘，亦非適法之上訴理由。此部分上訴違背法律上之
程式，應予駁回。恐嚇取財及行使偽造私文書部分之上訴既不合法，應從程序上予以
駁回，關於詐欺得利部分，自無從適用審判不可分原則，併為實體上之審判，應一併
駁回。
據上論結，應依刑事訴訟法第三百九十五條前段，判決如主文。
中      華      民      國     九十     年      八      月     十五     日
                              最高法院刑事第八庭
                                  審判長法官  張  信  雄
                                        法官  賴  忠  星
                                        法官  張  清  埤
                                        法官  孫  增  同
                                        法官  林  開  任
      右正本證明與原本無異
                                              書  記  官
中      華      民      國     九十     年      八      月    二十三    日


司法院資訊處製作；財團法人民間司法改革基金會備份。
